臺灣高等法院民事裁定
111年度抗字第823號
抗  告  人  王某丹  


相  對  人  劉王湘  
代  理  人  吳柏儀律師
上列當事人間聲請假處分事件，抗告人對於中華民國111年5月9
日臺灣士林地方法院111年度全字第56號裁定提起抗告，本院裁
定如下： 
    主  文
抗告駁回。
抗告人以新臺幣肆仟萬元為相對人供擔保後，得免為或撤銷如原
裁定主文第一項所示不動產之假處分。
抗告費用由抗告人負擔。
    理  由
一、相對人於原法院聲請及本院陳述意見意旨略以：抗告人於民
    國107年5月25日將其所有坐落臺北市○○區○○段○○段000地號
    土地(權利範圍10000分之211，下稱系爭土地)，暨其上同小
    段0000建號建物（即門牌號碼同區○○○路○段00巷0號0樓房屋
    ，權利範圍全部，包括第00號車位1個，下稱系爭房屋，與
    系爭土地合稱系爭房地)，贈與予伊，經伊允受並訂立不動
    產贈與契約（下稱系爭贈與契約），兩造並於同日就系爭贈
    與契約共同委請民間公證人辦理公證，係屬不得撤銷之贈與
    。詎抗告人於110年11月間遭第三人即伊二妹劉雅卉接走後
    即了無音訊，復於111年3月17日逕自委託訴外人中信房屋出
    售系爭房地，依抗告人提出之後述買賣契約書，堪信伊就本
    件假處分原因已盡釋明之責，伊已於111年5月3日寄發存證
    信函要求抗告人履行贈與契約，抗告人未終止契約仍收受買
    方交付之新臺幣（下同）693萬元，放任損害擴大，而此部
    分已有擔保金備供賠償，抗告人辯稱本件假處分可以金錢給
    付代替云云，尚與民事訴訟法第536條規定不符，伊恐抗告
    人將系爭房地移轉或出售第三人，致伊請求標的之現狀變更
    ，日後有不能強制執行或甚難執行之虞，爰依民事訴訟法第
    532條之規定，願供擔保請求，禁止抗告人就系爭房地不得
    移轉、出租、設定負擔及其他一切處分行為等語。原法院以
    原裁定准許相對人以900萬元供擔保後，禁止抗告人就系爭
    房地為所有權移轉行為，並駁回相對人其餘聲請。抗告人不
    服提起抗告（相對人就其聲請經駁回部分，未據聲明不服，
    已告確定）。
二、抗告意旨略以：伊子即相對人與伊雖曾就系爭房地訂立系爭
    贈與契約，惟契約中所載土地應有部分為萬分之212，與土
    地登記謄本登記之萬分之211有所差距，而依民法第799條第
    5項規定，區分所有權之專有部分及其基地之權利不得分離
    而為移轉，故系爭贈與契約顯係以不能之給付為標的，依同
    法第246條第1項規定，系爭贈與契約應為無效。縱認系爭贈
    與契約有效，因伊自相對人小時候已陸續贈與其上億元之財
    產，伊高齡90餘歲，僅剩系爭房地，詎相對人與伊簽訂系爭
    贈與契約後，未依該契約第4條約定對伊盡孝，亦未給付任
    何扶養費或提供居住處，伊無奈僅得將系爭房地出售以換取
    最後的養老生活費，已與善意買方簽訂不動產買賣契約書（
    下稱系爭買賣契約書）。伊已於贈與物移轉前，以111年5月
    11日寄發之存證信函撤銷贈與並解除系爭契約，則相對人本
    件假處分之請求已不存在。再者，依相對人寄發之律師函可
    知本件係得以金錢為請求，不符合假處分之要件，且系爭房
    地之買方已給付1,090萬元至履約保證專戶，若伊未能撤銷
    或供擔保免為假處分，依系爭買賣契約書第11條約定，伊將
    面臨高達1,090萬元以上之高額違約金，請准依民事訴訟法
    第536條規定，由伊供擔保後撤銷或免為假處分，為此提起
    抗告，請求廢棄原裁定等語。並聲明：㈠原裁定廢棄；㈡相對
    人在原法院之聲請駁回；㈢願供擔保，請准免為或撤銷假處
    分等語。
三、按債權人就金錢請求以外之請求，欲保全強制執行者，得聲
    請假處分；假處分，非因請求標的之現狀變更，有日後不能
    強制執行，或甚難執行之虞者，不得為之；又請求及假處分
    之原因應釋明之；前項釋明如有不足，而債權人陳明願供擔
    保或法院認為適當者，法院得定相當之擔保，命供擔保後為
    假處分，為民事訴訟法第532條、第533條前段準用第526條
    第1項、第2項所明定。所謂請求標的之現狀變更，係指為請
    求標的之物，其從前存在之狀態，已有變更或將有變更而言
    ，債務人就其物為法律上之處分，亦屬使其物之現狀有變更
    ，不以物之損毀或失其所在等情事為限（最高法院87年度台
    抗字第292號裁定意旨參照）；所謂釋明，乃指當事人提出
    之證據使法院得薄弱之心證，信其事實上之主張大概為如此
    者為已足。而假處分係保全強制執行方法之一種，原為在本
    案請求尚未經判決確定以前，預防將來債權人勝訴後，因請
    求標的之現狀變更，有日後不能強制執行或甚難執行之虞者
    而設，至債權人聲請假處分所主張之權利，債務人對之有所
    爭執者，應於現在或將來有訴訟繫屬時，請求法院為本案之
    判決，以資解決，尚非聲請假處分時先應解決之問題（最高
    法院69年台抗字第72號判例意旨參照)。經查：
　㈠相對人主張兩造就系爭房地訂立系爭贈與契約並經公證等語
    ，業據提出與其所述相符之公證書、不動產贈與契約、全國
    財產稅總歸戶財產查詢清單、系爭房地土地暨建物登記第一
    類謄本為證（見原審卷第14-32頁），堪認相對人就其對抗
    告人得依兩造間系爭贈與契約法律關係請求移轉系爭房地所
    有權之本案請求，已有相當釋明，自得據以聲請原裁定所准
    之假處分內容（未繫屬本院部分，不予贅述）。
　㈡承前，相對人之本案請求核其內容，係相對人得依系爭贈與
    契約請求抗告人移轉系爭房地所有權，係關於特定物之請求
    ，非屬金錢債權，抗告人辯稱其標的非屬假處分所得聲請者
    云云（見本院卷第27頁），洵非可取。至於抗告人辯稱其得
    依民法第408條規定於贈與物之權利未移轉前撤銷系爭房地
    之贈與，相對人之本案請求不存在云云（見同上卷第19頁）
    ，查兩造間系爭贈與契約業經公證，已如前述，是依民法第
    408條第2項規定，抗告人尚不得遽依同條第1項規定撤銷贈
    與，抗告人此部分所辯，並非可採。且此情與抗告人另辯稱
    相對人不履行對其之扶養義務，其得依民法第416條規定撤
    銷贈與；系爭贈與契約是附負擔贈與，其得因相對人不履行
    其負擔之義務而解除契約；又系爭房地之贈與係以不能之給
    付為標的，其契約應屬無效云云，經核均屬系爭本案事件之
    實體問題，依上說明，並非假處分裁判中所能解決，抗告人
    持之指摘原裁定不當，均無可採。
　㈢關於本件假處分之原因，相對人主張抗告人已委託中信房屋
    仲介出售系爭房地等語，除據提出仲介人員聯絡方式供原審
    調查外（見原審卷第12頁），且為抗告人所不爭執，並提出
    其與第三人郭坤煌就系爭房地所簽立之系爭買賣契約書，見
    本院卷第71-89頁），應認相對人亦有所釋明。
　㈣綜上，雖相對人就本件假處分之釋明尚有不足，惟相對人既
    已陳明願供擔保以補其釋明之不足，且亦無何不適當之情形
    ，依民事訴訟法第533條準用同法第526條第2項規定，抗告
    人聲請假處分，尚無不合，應予准許。
　㈤按法院定擔保金額而為准許假處分之裁定者，該項擔保係備
    供債務人因假處分所受損害之賠償，其數額應依標的物受假
    處分後，債務人不能利用或處分該標的物所受之損害額，或
    因供擔保所受之損害額定之，非以標的物之價值為依據（最
    高法院103年台抗字第540號裁定意旨參照）。原裁定以相對
    人聲請禁止抗告人就系爭房地為所有權移轉行為，認抗告人
    所受之損害，應為暫時無法就系爭房地出售所得價金在本案
    訴訟終結前不能利用之利息損失，而依相對人主張認定系爭
    房地價值為4,000萬元，此與系爭買賣契約書約定系爭房地
    之總價金為4,090萬元之金額相去不遠（見本院卷第73頁）
    ，並無違誤。原裁定又以本件之本案訴訟應屬得上訴第三審
    之事件，爰參酌各級法院辦案期限實施要點規定，推估相對
    人提起本案訴訟至判決確定之期間為4年4月（即第一、二、
    三審辦案期限分別為1年4月、2年、1年，合計4年4月），並
    按法定遲延利率5%推算，認抗告人於假處分期間可能受損害
    之金額為866萬6,667元，另考量如有其他原因致訴訟延滯及
    其他一切情事，應調整酌定為900萬元為適當，准許相對人
    供擔保900萬元後，為本件假處分之裁定，核無不合。
　㈥惟按假處分所保全之請求，得以金錢之給付達其目的，或債
    務人將因假處分而受難以補償之重大損害，或有其他特別情
    事者，法院始得於假處分裁定內，記載債務人供所定金額之
    擔保後免為或撤銷假處分。假處分裁定未依前項為記載者，
    債務人亦得聲請法院許其供擔保後撤銷假處分，民事訴訟法
    第536條第1項、第2項定有明文。另按民事訴訟法第536條第
    1項規定「假處分所保全之請求，得以金錢之給付達其目的
    ，或債務人將因假處分而受難以補償之重大損害，或有其他
    特別情事者，法院始得於假處分裁定內，記載債務人供所定
    金額之擔保後免為或撤銷假處分」，除列舉「假處分所保全
    之請求得以金錢給付達其目的」、「債務人因假處分將受難
    以補償之重大損害」為撤銷假處分之原因外，另併規定有「
    其他特別情事」者，亦得據以撤銷假處分，俾彈性調節假處
    分債權人及債務人間之公平及利害關係。是釋繹撤銷假處分
    事由之「其他特別情事」時，自應綜觀債權人聲請假處分之
    目的、保全之請求、債務人因假處分限制所受之損害等，衡
    酌當事人間之公平及利害關係以定之，始符法意（最高法院
    105年度台抗字第310號裁定要旨參照）。查兩造為母子，又
    兩造間系爭贈與契約書第4條約定：「乙方（即相對人，下
    同）應對甲方（即抗告人，下同）盡孝負扶養義務，甲方生
    前仍有使用及收租金權利否則甲方得撤銷贈與，乙方並應返
    還贈與標的。」等語（見原審卷第20頁），而依抗告人與郭
    坤煌簽立之系爭買賣契約書第11條約定：「違約處理：一、
    乙方（即抗告人，下同）除因不可抗力之事由外，若有可歸
    責乙方之事由，致違反本契約書所定各項義務之履行日期約
    定時，應負遲延責任，每逾一日（自逾期日起算至完全給付
    日止）乙方應按甲方（即郭坤煌，下同）已支付價款千分之
    一計算違約金予甲方，甲方並得於該期應支付之價款中逕為
    扣除。若經甲方依房屋交易安全契約書約定之方式催告期滿
    而乙方仍不履行者，甲方得解除本契約，乙方並應按甲方已
    支付之價款加倍返還予甲方作為違約賠償……」等語（見本院
    卷第75頁），並以系爭買賣契約書所附買賣流程表釋明郭坤
    煌已付價金為1,090萬元（見同上卷第88頁），是抗告人辯
    稱如未能撤銷或供擔保免為假處分，將面臨高額違約金之求
    償等語，尚非無稽。又依相對人所提出寄予抗告人之律師函
    記載：「……依法台端應履行系爭贈與契約，然台端竟違反約
    定，另行委託中信房屋○○○○加盟店居間出售系爭房地，本人
    深感錯愕與無奈。惟本人不願輕啟訟端之念，為免損及善意
    買方或致台端違約受罰，倘若台端願將系爭房地出售之款項
    全數匯予本人第一銀行帳戶（帳戶略），本人必將以此款項
    全數轉作定存，以此所得定存利息全數供為台端養老生活基
    金……」等語（見原審卷第44頁），是相對人本案請求固係依
    系爭贈與契約請求抗告人移轉系爭房地所有權，而抗告人將
    之出售第三人將致相對人日後之請求難以達成目的，惟相對
    人依系爭贈與契約亦負有孝養抗告人，並於抗告人有生之日
    將系爭房地供其使用、收益之義務，且相對人於知悉抗告人
    出售系爭房地後，亦同意以其買賣價款取代系爭房地之交付
    ，是衡酌抗告人將因假處分而受難以補償之重大損害，且就
    相對人於本件表達得以金錢之給付取代系爭房地所有權移轉
    之意，堪認係得以金錢給付達其所保全請求之目的，及衡量
    兩造間公平、利害關係，認本件應許抗告人供擔保撤銷假處
    分，其供擔保之金額以系爭房地前述價值4,000萬元為適當
    。
四、從而，相對人聲請本件假處分，求為禁止抗告人就系爭房地
    為所有權移轉行為，並陳明願供擔保以補足釋明之不足，顯
    已釋明其請求及原因。則原裁定命相對人供擔保後，准如原
    裁定主文第1項所示之假處分，核無不合（未繫屬本院部分
    ，不予贅述），抗告意旨指摘原裁定不當，求予廢棄更為裁
    定，為無理由，應予駁回。抗告人另依民事訴訟法第536條
    第2項、第1項規定聲請准供擔保後撤銷假處分，為有理由，
    應予准許，爰定相當之擔保金額，裁定如主文第2項所示。
五、據上論結，本件抗告為無理由，爰裁定如主文。
中　　華　　民　　國　　111 　年　　7 　　月　　22　　日
                  民事第二十二庭
                      審判長法  官  張靜女
                            法  官  朱漢寶
                            法  官  范明達
正本係照原本作成。
本裁定除以適用法規顯有錯誤為理由外，不得再抗告。如提起再
抗告，應於收受送達後10日內委任律師為代理人向本院提出再抗
告狀。並繳納再抗告費新臺幣１千元。
中　　華　　民　　國　　111 　年　　7 　　月　　22　　日
  　　　　　　　　　　　　　書記官  余姿慧